臺灣新北地方法院民事判決　　　　　　109年度重訴字第652號
原　　　告　陳思穎　
被　　　告　謝明樺　
訴訟代理人　陳美霞　
上列當事人間因殺人未遂案件（108年度訴字第1060號），原告
提起附帶民事訴訟請求侵權行為損害賠償事件（109年度重附民
字第5號），經本院刑事庭裁定移送前來，本院於民國110年9月
22日言詞辯論終結，判決如下：
    主  文
被告應給付原告新臺幣柒拾玖萬玖仟柒佰陸拾伍元，及自民國一
０九年三月二十八日起至清償日止，按年息百分之五計算之利息
。
原告其餘之訴駁回。
訴訟費用由被告負擔百分之六，餘由原告負擔。
本判決第一項於原告以新臺幣貳拾陸萬柒仟元供擔保後，得假執
行；但被告得以新臺幣柒拾玖萬玖仟柒佰陸拾伍元為原告預供擔
保，而免為假執行。
原告其餘假執行之聲請駁回。
    事實及理由
一、原告起訴主張：
  ㈠被告因安非他命精神病，致依其辨識而行為之能力顯著減低
    ，竟基於殺人之犯意，於民國108年10月7日19時10分許，前
    往其表哥即原告所設立位在新北市○○區○○路000號6樓之
    思泓企業社，持自備之彈簧刀1把，朝原告胸口刺殺，幸經
    原告伸手阻擋，並經在場第三人陳信志、謝鴻榮及謝阿城見
    狀即時壓制被告而未生死亡之結果，原告因上開伸手阻擋而
    受有右側前臂撕裂傷5.5x2.5x0.5公分、右側伸姆短肌肌腱
    、伸姆長肌肌腱、橈側伸腕肌肌腱斷裂、右手前臂橈神經感
    覺分枝斷裂、左側前臂撕裂傷3.5x1.5x 3公分等傷害。
  ㈡按因故意或過失不法侵害他人權利者，負損害賠償責任」、
    「不法侵害他人之身體或健康者，對於被害人因此喪失或減
    少勞動能力或增加生活上之需要時，應負損害賠償責任」、
    「不法侵害他人之身體、健康、名譽、自由、信用、隱私、
    貞操，或不法侵害其他人格法益而情節重大者，被害人雖非
    財產上之損害，亦得請求賠償相當之金額」，民法第184條
    第1項前段、第193條第1項、及第195條第1項分別定有明文
    。本件被告就上述殺人未遂犯行，業經台灣新北地方檢察署
    檢察官以108年度偵字第31743號起訴，及本院108年度訴字
    第1060號判處被告有期徒刑3年8月，並應於刑之執行完畢或
    赦免後，令入相當處所，施以監護3年；被告提起上訴，復
    經臺灣高等法院於110年2月24日以109年度上訴字第3595號
    判決上訴駁回，繼之最高法院於同年7月22日以110年度台上
    字第4475號判決上訴駁回確定。是故，依上開法條規定，被
    告應負侵權行為損害賠償責任。
  ㈢原告因被告不法傷害行為，受有損害，請求被告給付醫療費
    用新臺幣（下同）300萬元、因受傷及治療期間無法工作之
    損失，及減少勞動能力共計1,000萬元，及精神慰撫金200萬
    元，合計1,500萬元之損害賠償。
  ㈣訴之聲明：
    ①被告應給付原告1,500萬元，及自起訴狀繕本送達被告翌
      日起至清償日止，按年息5%計算之利息。
    ②原告願供擔保，請准宣告假執行。
二、被告則以：對於被告不法侵權行為致原告受傷之事實，並不
    爭執，惟原告請求賠償之金額過高，無力負擔等語置辯。並
    聲明：原告之訴及假執行之聲請均駁回；如受不利之判決願
    供擔保請准宣告免為假執行。
三、本院得心證之理由：
  ㈠原告主張被告因安非他命精神病，致依其辨識而行為之能力
    顯著減低，竟基於殺人之犯意，於108年10月7日19時10分許
    ，前往其表哥陳思穎所設立位在新北市○○區○○路000號6
    樓之思泓企業社，持自備之彈簧刀1把，朝陳思穎胸口刺殺
    ，幸經陳思穎伸手阻擋，並經在場陳信志、謝鴻榮及謝阿城
    見狀即時壓制謝明樺而未生死亡之結果，陳思穎因上開伸手
    阻擋而受有右側前臂撕裂傷5.5x2.5x0.5公分、右側伸姆短
    肌肌腱、伸姆長肌肌腱、橈側伸腕肌肌腱斷裂、右手前臂橈
    神經感覺分枝斷裂、左側前臂撕裂傷3.5x1.5x3公分等傷害
    之事實，業據被告之代理人自認在卷，並核與本院依職權調
    閱本院刑事庭108年度訴字第1060號、台灣高等法院109年度
    上訴字第3959號，及最高法院110年度台上字第4475號歷審
    刑事判決資料相符，自堪信為真實。故被告之不法侵權行為
    與原告所受傷害間有相當因果關係存在，確屬明確。
  ㈡按故意或過失，不法侵害他人權利者，負損害賠償責任。不
    法侵害他人身體或健康者，對被害人因此減少或喪失之勞動
    能力或增加生活上之需要時，應負損害賠償責任。不法侵害
    他人身體、健康、名譽、自由、信用、隱私、貞操，或不法
    侵害其他人格法益而情節重大者，被害人雖非財產上之損害
    ，亦得請求賠償相當之金額。民法第184條第1項前段、第19
    3條第1項、第195條第1項前段分別定有明文。原告主張被告
    因故意傷害不法侵害其身體，依上開規定，請求被告負損害
    賠償責任，洵為正當。
  ㈢原告請求醫療費支出損害部分：原告主張已支出醫療費用共
    計300萬元，未據其提出醫療費用單據為證，經本院依職權
    向馬偕紀念醫院函調原告自費支出醫療費用單據共10紙（附
    於本院卷第137頁至第141頁參照）為證，惟其中關於泌尿科
    門診及住院費用，共計8,565元，並非原告受傷害之醫療必
    要費用應予扣除外，其餘54,082元部分費用之請求洵屬有據
    ，應予准許。
  ㈣原告因受傷治療期間無法工作損失及勞動能力減損：
    ①原告主張因傷就醫治療期間，致其所獨資之「思泓企業社
      」商號無法繼續營業，受有工作之損失部分，原告雖提出
      其自行製作之商號資本主、現金明細帳、日記帳（附於本
      院109年度重附民字第5號卷第25頁至第97頁參照）為證，
      惟此資料均為原告自行製作之明細表，尚無據為證明該商
      號有此營業所得，且營業所得尚需扣除其成本始得證明其
      營利，且原告受傷前之營業及資產證明，尚無法證明其受
      傷後之工作損失，故原告依此請求工作損失及勞動能力減
      損1,000萬元，顯非有據。
    ②原告主張其就醫期間受有工作損失，經本院依職權向馬偕
      紀念醫院函詢結果：「…依其病況和復健訓練狀況，應該
      休養復健至少半年，此段時間不宜繼續工作」等語（詳本
      院卷第135頁參照），本院認為原告請求自108年10月7日
      受傷急診治療之日起，歷經住院、門診及復健療程中，認
      為半年即6個月至109年4月6日止之工作損失，並以勞動部
      所公告108年度每月基本工資數額23,100元，及109年度每
      月基本工資數額23,800元計算之工作損失，合計140,989
      （計算式：【（2＋25/31）×23,100）＋（3＋6/30）×
      23,800＝140,989，元以下四捨五入計算】始為合理，逾
      此金額之請求，則不應准許。
    ③原告主張其受有勞動能力減損部分：
      ⑴按勞動能力之喪失或減少，係指謀生能力之受害，致生
        減少將來收益之效果，包括有形與無形之減失在內；又
        按被害人身體或健康受侵害，致喪失或減少勞動能力，
        其本身即為損害，並不限於實際所得之損失，至於個人
        實際所得額，則僅得作為評價勞動能力損害程度參考，
        不得因薪資未減少即謂無損害。是關於原告勞動力減損
        部分，首應確認者為其減損之比例，本院依職權就原告
        因本件傷害事件導致勞動能力減損比例函請馬偕紀念醫
        院為鑑定：經過手術縫合後在馬偕紀念醫院接受復健治
        療，目前右手腕關節活動限制，右手肌肉耐力和爆發力
        減損降低，影響日常生活活動功能和工作能力等情，有
        該院110年5月27日函可參（詳本院卷第107頁參照），
        故原告請求勞動能力減損為有理由。
      ⑵本院囑託馬偕紀念醫院就原告勞動能力減損比例進行鑑
        定結果：「發生意外時為36歲，當時為製作矽膠模具，
        需使用雙手操作。個案於民國108年10月07日發生雙手
        被表弟砍傷，導致右側前臂撕裂傷，右側伸姆短肌肌腱
        ，伸姆長肌肌腱，橈側伸腕肌肌腱斷裂，右手前臂橈神
        經感覺分枝斷裂，左側前臂撕裂傷，送至台北馬偕醫院
        急診就醫。於當天進行手術修復。病患因為上述疾病，
        造成右側腕部關節攣縮活動限制，右側前臂肌肉無力，
        持續在本院接受復健治療。民國109年04月14日進行超
        音波追蹤，報告為：右側伸姆短肌肌腱，伸姆長肌肌腱
        ，橈側伸腕肌肌腱出現腫脹和低迴聲改變，並且在被動
        和主動伸展過程中發現到伴隨的運動時出現肌腱病變，
        但無沾黏或破裂。於民國110年5月12日安排至職業科門
        診進行面談。臨床檢查結果：右手腕術後症痕，右側拇
        指外展動作稱弱（肌力4-/5)，握力（肌力4-/5)，右手
        腕無法外展（角度約15度/正常約90度），日常生活（
        拿杯子，筷子等工具）有輕微障礙，騎車及手部相關運
        動無法執行，工作製造模具的動作也無法順利完成。」
        、「統整減損百分比：8％」等語（詳本院卷第109頁、
          第110頁參照）
      ⑶本院參酌原告於72年9月12日生，109年4月7日（原告請
        求不能工作損失之翌日）為36歲，其受有勞動能力減損
        損害之期間，應自109年4月7日起，至法定退休年齡65
        歲止（137年9月12日），依109年度每月基本工資數額
        23,800元計算，原告每月減損勞動能力數額為1,904元
        （計算式：23,800×0.08＝1,904元），依霍夫曼式計
        算法扣除中間利息（首期給付不扣除中間利息）核計其
        金額為404,694元【計算方式為：1,904×212.00000000
        +（1,904×0.00000000）×（212.00000000-000.00000
        000）=404,694.00000000000。其中212.00000000為月
        別單利（5/12）%第341月霍夫曼累計係數，212.000000
        00為月別單利（5/12）%第342月霍夫曼累計係數，0.00
        000000為未滿一月部分折算月數之比例（5/30=0.00000
        000）。採四捨五入，元以下進位】。
      ⑷依上，原告得請求減少勞動能力之損害數額為404,694
        元，逾此金額，不應准許。
  ㈤小計：本件原告得請求被告給付其財產上損害賠償金額總計
    為599,765元（54,082＋140,989＋404,694＝599,765）。
  ㈥原告得請求之非財產上損害賠償部分：
    本件被告因安非他命精神病，致依其辨識而行為之能力顯著
    減低，竟基於殺人之犯意，持彈簧刀朝原告胸口刺殺，致原
    告因上開伸手阻擋而受有右側前臂撕裂傷5.5x2.5x0. 5公分
    、右側伸姆短肌肌腱、伸姆長肌肌腱、橈側伸腕肌肌腱斷裂
    、右手前臂橈神經感覺分枝斷裂、左側前臂撕裂傷3.5x1.5x
    3公分等傷害，治療及復健期間須忍受住院、手術及復健治
    療身體上之痛苦，勞動能力減損8%，其精神上自受有相當之
    痛苦，原告依民法第195條第1項前段之規定，請求非財產上
    損害賠償，自屬有據。本院審酌原告高中畢業、因受傷目前
    無業，原本從事塑膠製品，月收入5至6萬元，已婚，有2個
    小孩，；而被告係高中畢業、未婚，目前無工作等情，及卷
    附兩造財產資料明細（詳本院卷第41頁至第48頁參照）等一
    切情狀，認原告請求非財產上損害賠償200萬元，尚嫌過高
    ，應以20萬元為允適。
  ㈦基上：原告得請求之金額合計為799,765元（計算式：54,08
    2＋140,989＋404,694＋200,000＝799,765）。
四、綜上所述，原告基於侵權行為損害賠償之法律關係，請求被
    告給付799,765元，及自起訴狀繕本送達翌日即109年3月28
    日起至清償日止，按年息5%計算之法定遲延利息部份，為有
    理由，應予准許；逾此範圍之請求，非有理由，應予駁回。
五、兩造均陳明願供擔保，聲請宣告假執行及免為假執行，經核
    原告勝訴部分，並無不合，爰分別酌定相當之擔保金額宣告
    之；至原告敗訴部分，其訴既經駁回，假執行之聲請即失所
    依附，併予駁回。
六、訴訟費用負擔之依據：民事訴訟法第79條（依刑事訴訟法第
    504條第2項規定，經刑事庭移送前來部分雖免納裁判費，但
    本件移至民事庭後，尚有支出其他訴訟費用之情形，故仍予
    諭知）。
中    華    民    國    110   年    10    月    13    日
                  民事第一庭    法  官  張紫能
以上正本係照原本作成
如對本判決上訴，須於判決送達後20日內向本院提出上訴狀
中    華    民    國    110   年    10    月    18    日
                                書記官  蘇哲男